臺灣高等法院臺中分院刑事判決　　　　 94年度上易字第980號
上　訴　人　臺灣臺中地方法院檢察署檢察官
被　　　告　甲○○
　　　　　　　　　　（
上列上訴人因被告違反動產擔保交易法等案件，不服臺灣臺中地
方法院中華民國94年6月30日第一審判決 （民國93年度易字第一
六七三號，起訴案號：臺灣臺中地方法院檢察署93年度偵緝字第
886、1640號），提起上訴，本院判決如下：
    主　　  文
原判決撤銷。
甲○○連續意圖為自己不法之所有，以詐術使人將本人之物交付
，累犯，處有期徒刑柒月。
    犯罪事實
一、甲○○前於民國八十八年間因賭博案件，經臺灣臺中地方法
    院判處有期徒刑六月確定，於八十九年七月二十四日易科罰
    金執行完畢。詎仍不知悔改，明知自己經濟困窘，並無資力
    分期繳納購車款項，且無汽、機車駕駛執照，竟基於意圖為
    自己不法所有之概括犯意：
  (一)先於九十二年二月間，透過匯豐汽車股份有限公司（以下簡
    稱匯豐公司）向安泰商業銀行股份有限公司中崙分行（以下
    簡稱安泰銀行）佯稱因向中古車行購買車牌號碼Ｂ八─一一
    五九號自小客車，欲以該車申辦動產擔保抵押貸款以支付車
    款云云，經安泰銀行委託匯豐公司指派職員林澤勇於同年月
    二十七日代為對保徵信後，出具核貸建議書予安泰銀行，安
    泰銀行之承辦人員因而陷於錯誤，同意甲○○動產擔保抵押
    貸款之申請，並約定貸款金額新臺幣（下同）三十三萬元，
    借款期間自九十二年二月二十七日起至九十六年二月二十七
    日止，甲○○應自九十二年三月二十七日起，分四十八期清
    償，每月清償本息一萬零三十二元，於清償完畢前，前揭自
    小客車應存放在甲○○位於臺中市西屯區○○○路二一○巷
    二一號之住所，非經安泰銀行之同意，不得任意變更存放地
    點，嗣安泰銀行並依約交付上述貸款金額予甲○○指定之中
    古車行。甲○○因自始即欲以違反動產擔保交易法為手段，
    詐取安泰銀行之三十三萬元貸款，故於取得上述貸款後，即
    基於為自己不法利益之概括犯意，將上開自小客車交付不詳
    姓名人士託售，而遷移不明，分期款則分文未付。匯豐公司
    於九十二年九月二日，受讓安泰銀行上開動產抵押債權，屢
    經催告甲○○依約清償，並追索該部車輛無著，受有損害後
    ，始查悉上情。
  (二)又承前揭詐欺取財之概括犯意，於九十二年四月十四日，向
    永久輪業有限公司（以下簡稱永久公司），詐稱欲購買機車
    ，而以動產擔保交易附條件買賣之方式，向永久公司購買車
    牌號碼ＰＵ七─八一二號之重型機車一部，使永久公司陷於
    錯誤，而與之訂立動產擔保附條件買賣契約，約定該機車總
    價款為九萬四千一百元，由甲○○先支付自備款九千四百元
    ，餘款八萬四千七百元，則自九十二年五月十五日起至九十
    三年三月十五日止，分十一期給付，每月一期，每期付款七
    千七百元，標的物存放地點為臺中市南屯區○○○路一一○
    二之二號，在價金未付清之前，標的物所有權仍屬於永久公
    司所有，甲○○僅得依約占有使用，不得任意遷移、出賣或
    為其他處分。詎甲○○在取得前開機車後，旋於同年月二十
    一日，復基於為自己之不法利益，將該機車轉售予不知情之
    廖景輝，至分期款則分文未付，致永久公司追索無著，受有
    損害，始知受騙。
二、案經永久公司及匯豐公司分別訴由臺灣臺中地方法院檢察署
    檢察官偵查起訴及移送併辦。
    理  　　由
一、被告甲○○對於右揭犯罪事實業於原審及本院審理時坦承不
    諱，並經永久公司告訴代理人洪信斌、羅崇銘、匯豐公司告
    訴代理人簡林源分別於警詢、偵查、原審審理時指訴綦詳，
    且有貸款暨動產抵押契約書、動產擔保交易動產抵押設定債
    權人變更登記申請書、動產擔保交易（動產抵押）移轉契約
    書、查訪記錄表、動產擔保附條件買賣契約書、存證信函、
    交通部公路總局臺北區監理所板橋監理站九十三年（誤載為
    九十四年）八月十日北監板一字第○九三○○○三七一二號
    函暨所附汽（機）車過戶申請登記書、原車主身分證明書各
    一份、照片四紙附卷可憑，足見被告自白與事實相符，而堪
    以採信。查被告本身並無汽、機車駕駛執照，平時騎腳踏車
    代步，業據其供明在卷；而其以車牌號碼Ｂ八─一一五九號
    自用小客車設定動產擔保抵押向安泰銀行貸得三十三萬元後
    ，即將該自小客車委由他人出售而遷移他處，分期款則分文
    未付；另其向告訴人永久公司以動產擔保交易附條件買賣方
    式購得車牌號碼ＰＵ七─八一二號之重型機車後，旋即於七
    日後，將該機車出賣予第三人，復未曾繳納任何分期款項，
    足徵其購買前揭自小客車及重型機車之目的，均係欲轉賣變
    現，而無繳納任何分期款或貸款之意，由此足以認定被告顯
    有不法所有意圖及為自己不法利益甚明。本件事證明確，被
    告犯行堪以認定。
二、核被告所為係犯刑法第三百三十九條第一項之詐欺取財罪及
    動產擔保交易法第三十八條動產擔保交易債務人，意圖不法
    利益，將標的物遷移及出賣，致生損害於債權人罪。被告先
    後二次違反動產擔保交易犯行及詐欺取財犯行，均時間緊接
    ，且觸犯相同之罪名，顯係基於概括之犯意反覆為之，均為
    連續犯，應依刑法第五十六條之規定各論以一罪，並分別加
    重其刑。被告所犯上開二罪間，有方法結果之牽連關係，應
    從一重之連續詐欺取財罪處斷。被告前於八十八年間因賭博
    案件，經臺灣臺中地方法院判處有期徒刑六月確定，於八十
    九年七月二十四日易科罰金執行完畢，有卷附臺灣臺中地方
    法院檢察署刑案資料查註紀錄表及臺灣高等法院被告全國前
    案紀錄表一份在卷可按，其於有期徒刑執行完畢五年內，再
    犯本件有期徒刑以上之罪，為累犯，應依法遞加重其刑。公
    訴人雖僅就被告違反事實欄一之(二)動產擔保交易法第三十八
    條部分提起公訴，然檢察官就一部犯罪事實起訴者其效力及
    於全部，本件被告如事實欄一之(二)全部犯行及(一)詐欺取財部
    分犯行，與前揭論罪科刑之違反動產擔保交易法第三十八條
    部分，有連續犯及牽連犯之裁判上一罪關係，已如前述，本
    院自應就其餘犯行一併加以裁判。原審予被告論科，固非無
    見，惟查被告為圖一己之私利，連續二次以違反動產擔保交
    易法之方式詐騙銀行及機車公司貸款買車，不僅分期付款分
    文未付，又將車輛轉售牟利，所為足以影響金融秩序，並造
    成告訴人損失，而被告迄未與告訴人和解，犯後態度非佳，
    欠缺悔過之心，檢察官上訴意旨認原審僅判處有期徒刑六月
    ，得易科罰金，尚難收矯正被告再度犯案之念，判決失之過
    輕，指摘原判決不當等語，尚可採取，應由本院將原判決撤
    銷改判，爰審酌被告犯之動機、手段、所生危害及犯後坦承
    犯行等一切情狀，量處如主文第二項所示之刑，以資懲儆。
三、據上論斷，應依刑事訴訟法第三百六十九條第一項前段、第
    三百六十四條、第二百九十九條第一項前段，動產擔保交易
    法第三十八條，刑法第十一條前段、第三百三十九條第一項
    、第五十六條、第五十五條、第四十七條，罰金罰鍰提高標
    準條例第一條前段，判決如主文。
本案經檢察官乙○○到庭執行職務。
中　　華　　民　　國　　94　　年　　8 　　月　　30　　日
　　　　　　　刑事第四庭　審判長法　官　洪　耀　宗
　　　　　　　　　　　　　　　　法　官　劉　登　俊
　　　　　　　　　　　　　　　　法　官　陳　欣　安
上列正本證明與原本無異。
不得上訴。
　　　　　　　　　　　　　　　　書記官　阮　正　枝
中　　華　　民　　國　　94　　年　　8 　　月　　31　　日
　　　　　　　　　　　　　　　　　　　　　　　　　　　Ｒ
